臺灣臺北地方法院刑事判決　　　　　　　　　　　　　九十一年度易字第二一八號
　　公　訴　人　臺灣臺北地方法院檢察署檢察官
　　被　　　告　甲○○
右列被告因詐欺案件，經檢察官提起公訴（九十一年度偵緝字第六號），本院判決如
左：
    主  文
甲○○意圖為自己不法所有，以詐術使人將本人之物交付，處有期徒刑陸月，如易科
罰金，以參佰元折算壹日。
    事  實
一、乙○○所有車號ＢＤ—０３７１號自用小客車，於民國八十八年十二月中旬發生
    故障，乃請其不知情之朋友呂仲傭（已經檢察官不起訴處分）代為延工修理，呂
    仲傭於同年十二月中旬某日偕其亦不知情之朋友曾世蓉（已經檢察官不起訴處分
    ），及從事汽車修理業之甲○○前往臺北市○○路某地，與乙○○見面，由乙○
    ○與甲○○商談修復汽車事宜，甲○○意圖為自己不法所有，先向乙○○騙稱如
    該車修復費用甚高，建議不如將車報廢等語，使乙○○陷於錯誤，先將前開待修
    之汽車、鑰匙交付甲○○，俟同年月二十日，甲○○接續同一不法犯意，向乙○
    ○騙稱該車修復費用甚高，需款新臺幣（下同）三、四萬元，如乙○○考慮加以
    報廢，可以代辦報廢手續等語，使乙○○又陷於錯誤，將前開待修汽車原始資料
    、行車執照及身分證正本等相關證件均交付不知情之呂仲傭代轉甲○○。詎乙○
    ○於八十九年三月間某日接獲前開應報廢汽車於八十九年二月二十二日十四時二
    十九分許，經不詳姓名、年籍人士駛往臺北市○○○路○段一九一巷超速違規之
    舉發通知單及採證照片，方知該車未經報廢及受騙之事實。
二、案經乙○○訴請臺灣臺北地方法院檢察署檢察官偵查起訴。
    理  由
一、訊據被告甲○○固不否認曾在前開時、地由呂仲庸、曾世蓉陪同，並由伊與告訴
    人乙○○商談修復前開汽車事宜，並由告訴人將前開待修汽車、鑰匙交付伊代為
    處理，另由呂仲傭代轉予被告前開汽車原始資料、行車執照及身分證正本，惟矢
    口否認有任何施行詐術之行為，辯稱：伊去看時前開待修汽車時，引擎在晃動，
    車子吊回汽車廠給伊朋友看，伊朋友說要大修，伊有告訴告訴人說該車要大修，
    修理費大概要三、四萬元，告訴人問伊如何處理，伊回答說因該車壞掉如果要買
    賣，就用報廢的方式買賣，所謂報廢的方式買賣係指賣出價格比報廢的價格要高
    一點，意思就是要將該車賣給別人，復經告訴人同意，伊朋友廖國宏介紹一洪姓
    買主，伊記得在過年後該車才開始修理，修理完之後買主要把車子開去監理站過
    戶，該車在途中因超速違規，因而有舉發之採證照片云云。經查：（一）前開犯
    罪事實業據告訴人指訴綦詳，復有臺北市政府警察局舉發違反道路交通管理事件
    通知單暨照片影本各一紙、臺北市交通裁決所九十一年三月十九日北市裁四字第
    ０九一三三四六三四一０號函附自小客車違規電腦查詢報表、臺北市監理處九十
    一年三月十三日北市監北字第０九一三九０四五０００號函附自字小客車汽車異
    動歷史查詢表各一份在卷可稽；（二）被告所辯前開待修汽車晃動經其朋友稱要
    大修需費用三、四萬元，以被告從事汽車修理業務二十年許，理應對於汽車之維
    修及汽車買賣程序知之甚詳，應無未說明該車引擎係因何故所導致毀損，僅依該
    車引擎晃動及空言伊朋友告知該車須大修，即為認定該車引擎毀損之理，嗣後該
    車仍得以時速七十一公里之高速行駛於右揭市區道路，且該車依被告所稱需修理
    費三、四萬元之鉅，然是否確有如被告所稱洪姓買主，於該車尚未辦理過戶完畢
    前即將該車修理妥適，甘冒因稅金未繳清而及其他原因而無法過戶之風險，益顯
    被告所辯該車需大修之說詞不可採；（三）被告抗辯得告訴人同意前開待修汽車
    以報廢方式買賣，伊朋友介紹一洪姓買主，嗣後因該車稅金沒有繳，買主無法過
    戶，惟被告前於檢察官偵訊時自白：「．．他說要報廢，我後來幫他問，報廢的
    話有人要出六千元買下，我也告訴他要扣拖車費一五００元，並向他要車籍資料
    以便去報廢．．」、「我是以報廢方式將車子賣出去，可能是又被人修理使用」
    （偵查卷第十一頁背面、第十八頁背面），被告前於偵訊中與本院審理中對於告
    訴人係報廢方式委託伊處理或係告訴人同意該車以報廢方式出賣該車等語，前後
    供述不一，被告此部分抗辯即無可採，又被告受告訴人委託處理前開待修汽車後
    續報廢或買賣事宜，未向監理單位辦理該車報廢或將該車辦理過戶事實，尚且被
    告任令該車為他人使用之事實，益徵被告所辯前開汽車需大修而得告訴人同意出
    賣該車為卸責之詞，不足採信。本件事證明確，被告犯行應堪認定，應予以依法
    論科。
二、核被告所為向告訴人誑稱車號ＢＤ—０３７１號自用小客車需大修而使人陷於錯
    誤，進而使告訴人同意被告代其將該車報廢，並交付該車、鑰匙及該原始資料、
    身分證正本、行車執照等證件予被告之行為，係犯刑法第三百三十九條第一項之
    之詐欺取財罪。被告雖有二次詐欺行為，但係基於同一目的接續為之，是其二次
    行為應評價為實質一罪。爰審酌被告犯後仍無悔意，態度非佳，惟犯罪所生危害
    尚非嚴重且被告前未曾受刑之宣告，有臺灣高等法院被告全國前案紀錄表一份附
    卷可稽，及其他犯罪之動機、目的、手段等一切情狀，量處如主文所示之刑，以
    示懲儆。另查被告行為後，刑法第四十一條業於九十年一月十日修正公佈施行，
    於同年月十二日生效，關於易科罰金折算標準業經修正為同法條第一項前段「犯
    最重本刑為五年以下有期徒刑以下之刑之罪，而受六個月以下有期徒刑或拘役之
    宣告，因身體、教育、職業、家庭之關係或其他正當事由，執行顯有困難者，得
    以一元以上三元以下折算一日，易科罰金」，就形式上觀察，修正前後之法律顯
    有不同，應認為法律有變更，經比較新舊法結果，舊法並未較有利於被告，仍應
    依刑法第二條第一項前段適用裁判時之法律，本院乃併依修正後刑法第四十一條
    第一項前段，諭知易科罰金之折算標準，併此說明。
據上論斷，應依刑事訴訟法第二百九十九條第一項前段，刑法第二條第一項前段、第
三百三十九條第一項、第四十一條第一項前段，罰金罰鍰提高標準條例第一條前段、
第二條，判決如主文。
本案經檢察官黃玉婷到庭執行職務
中      華      民      國    九十一    年      七    月    二十五      日
                                      臺灣臺北地方法院刑事第六庭
                                          法  官  黃程暉
右正本證明與原本無異。
如不服本判決，應於判決送達後十日內，向本院提出上訴狀。
                                          書記官  張華瓊
中      華      民      國    九十一    年      八    月        一      日
附錄本案論罪科刑法條全文
刑法第三百三十九條第一項
意圖為自己或第三人不法之所有，以詐術使人將本人或第三人之物交付者，處五年以
下有期徒刑、拘役或科或併科一千元以下罰金。
